臺灣花蓮地方法院民事判決　　　　　　　 96年度訴字第136號
原　　　告　甲○○
訴訟代理人　俞建界律師
被　　　告　乙○○
上列當事人間請求侵權行為損害賠償事件，本院於民國96年9月
26日言詞辯論終結，判決如下：
    主      文
被告應給付原告新台幣伍萬貳仟柒佰貳拾伍元，及自民國96年3
月12日起至清償日止，按年息百分之五計算之利息。
原告其餘之訴駁回。
訴訟費用由被告負擔百分之三，餘由原告負擔。
本判決原告勝訴部分得假執行。
原告其餘假執行之聲請駁回。
    事實及理由
一、原告主張：
  (一)被告於民國95年1月9日9時10分許，駕駛車號L2-5526號自用
    小客車，沿花蓮縣壽豐鄉○○路○段由西往東行駛，途經該
    路二段與5巷交岔路口時，原應注意車前狀況隨時採取必要
    之安全措施，及行經無號誌交岔路口，應減速慢行，作隨時
    停車之準備，而依當時情形又無不能注意之情事，竟疏於注
    意，因而撞及沿豐正路二段5巷由北往南行駛、原告所騎乘
    之車號IDH-063號重型機車，致原告人倒地，受有右側股骨
    幹骨折之傷害。被告並經台灣花蓮地方法院檢察署檢察官以
    95年度偵字第5583號偵查起訴，經鈞院為簡易判決在案。
  (二)原告依侵權行為之法律關係，得向被告請求賠償，金額如下
    ：
  1.醫療費用：原告受傷後在門諾醫院住院治療，至出院止及後
    續之醫療費用共支出新台幣（下同）20,261元。
  2.無法工作之損害：原告原任職於花蓮縣壽豐鄉農會永續就業
    工作，為6個月一期的約聘工作，車禍發生時已工作一個月
    ，只剩五個月，每月薪資18,000元，原告於本件車禍發生後
    即無法工作，請求5個月無法工作之損害，按最低基本工資
    每月15,840元計算，請求79,200元。依門諾醫院函覆可知，
    原告之傷口於96年7月9日拆線後，應可恢復工作，足以證明
    原告在傷口未拆線前，尚無法工作，故被告辯稱原告僅3個
    月無法工作，與事實不符。
  3.勞動能力喪失方面：原告為53年10月20日生，於本件事故發
    生時為42歲，距退休年齡55歲，尚有13年之工作期間；依門
    諾醫院96年7月6日函之意旨，雖謂原告應可恢復工作，惟過
    於負重之工作，例如搬重物、久站之工作，可能會造成腰椎
    、下背部之疼痛，故僅適任輕度的工作。事實上，原告因
    本件車禍已造成右側臗關節殘廢，依勞工保險條例第53條所
    列勞工保險殘廢給付標準表之記載，原告殘廢等級為9級，
    喪失勞動能力程度為58.83％，前函稱原告僅適任輕度工作
    觀之，原告雖未完全喪失勞動能力，但減少勞動能力確屬事
    實，且原告所受教育程度有限（僅國中程度），又屆中年，
    原所從事之工作為靠體力勞動者，是所減少之勞動能力應在
    50％以上，僅以減少50％請求，並按最低基本工資每月
    15,840元計算，原告每年減少勞動能力之損失為95,040元，
    依霍夫曼計算式扣除中間利息後，請求13年減少之勞動能力
    之損失970,834元（95,040×10.215＝970,834）。
  4.交通費用：請求14,400元，此部分為被告所不爭執。
  5.精神慰撫金：原告因被告之過失，受有腰椎閉鎖性骨折、股
    骨下端閉鎖性骨折等嚴重傷害，自95年1月9日受傷迄今1年8
    個月，忍受多次手術之痛苦，右側髖關節仍然殘廢，稍微負
    重或久站，即造成腰椎、下背部之疼痛，並領有殘障手冊，
    原告身心受到極度之創傷，原告為國中畢業，目前無業，請
    求非財產之損害100萬元。以上共計2,084,695元。
  (三)被告駕車行經案發之交岔路口時，明知該交岔路口旁之香蕉
    園完全遮蔽其視線，更應特別注意車前狀況，而能隨時煞停
    之狀況下，方能通過該交岔路口，被告卻捨此不為，肇致本
    件車禍，其過失責任亦非輕微，兩相比較，原告、被告應各
    負6成、4成之過失責任。原告已領取強制汽車責任險理賠金
    103,209元。
  (四)爰依侵權行為之法律關係請求。並聲明：被告應給付原告
    2,084,695元，及自起訴狀繕本送達翌日即96年3月12日起至
    清償日止，按年息百分之5計算之利息；原告願供擔保請准
    宣告假執行。
二、被告則以：原告支出之醫療費用如有單據，被告投保之強制
    險保險公司會支付，原告的工作為6個月為期之約聘人員，
    車禍發生時已經工作1個多月，只剩5個月，被告認原告之傷
    勢應該3個月無法工作而已，否認原告有喪失勞動能力之損
    害，原告請求精神慰撫金100萬元過高。本件車禍事故原告
    為肇事主因，事故發生前被告有減速也有停下來，被告主張
    過失相抵，原告應負7成之過失責任；被告為高職畢業，目
    前在軍中服役，為職業軍人，每月收入約5萬元，有房屋土
    地各1筆，汽車1輛，但目前房屋土地已經賣掉了等語資為抗
    辯。並聲明：原告之訴駁回。
三、兩造不爭執之事實：
  (一)被告於95年1月9日9時10分許，駕駛車號L2-5526號自小客車
    ，沿花蓮縣壽豐鄉○○路○段由西往東方向行駛，嗣行經該
    路二段與同路段5巷道路交岔口時，與沿豐正路二段5巷道路
    由北往南方向行駛，由原告騎乘之車號IDH-063號重型機車
    相撞，致原告人車倒地，受有腰椎閉鎖性骨折及股骨下端閉
    鎖性骨折之傷害（車禍事故之經過及原告所受傷害如本院96
    年度交簡上字第6號刑事判決犯罪事實欄所載）。
  (二)本件車禍事故經送鑑定結果，鑑定意見書認為：原告駕駛重
    型機車行經無號誌交岔路口，左方車未暫停讓右方車先行，
    為肇事主因，被告駕駛自小客車行經無號誌交岔路口，未減
    速慢行，作隨時停車之準備，為肇事次因。台灣省花東區車
    輛行車事故鑑定委員會鑑定意見書為真正（本院卷92至95頁
    ）。
  (三)原告支出醫藥費用20,261元。
  (四)原告得請求3個月無法工作之損失，以最低基本工資每月
    15,840元計算共47,520元。
  (五)原告得請求交通費用14,400元。
四、得心證之理由：本件兩造所爭執之處，應在於：
  (一)兩造就本件車禍事故之過失比例各為若干？
  (二)原告請求按每月15,840元計算5個月無法工作之損害（其中
    3個月無法工作被告不爭執），有無理由？
  (三)原告主張其因傷致喪失勞動能力50％，以每月工資15,840元
    計算至其55歲，尚有13年，請求喪失勞動能力之損害
    970,834元，有無理由？
  (四)原告請求精神慰撫金100萬元，是否適當？茲審酌如下。
五、經查：本件車禍事故之發生，係因被告行經無號誌交岔路口
    時，疏未注意車前狀況，隨時採取必要之安全措施，亦未注
    意減速慢行，作隨時停車之準備所致，被告顯有過失，且與
    原告所受傷害間，有相當因果關係，而原告行經無號誌之交
    岔路口，疏未注意車前狀況、減速慢行，復未暫停禮讓右方
    車先行，亦與有過失，被告為右方車擁有優先路權，得先行
    通過，原告為左方車未暫停讓右方車先行，應為肇事主因，
    被告之前開過失則為肇事次因（以上諸情節除兩造不爭執之
    事實如前述三(一)所載外，並有附於刑事卷宗內之調查筆錄、
    道路交通事故現場圖、道路交通事故調查報告表、照片等可
    參），被告雖辯稱事故發生前其曾減速及停車，另原告主張
    被告應負較大之過失責任云云，均不足採，本件車禍事故經
    送臺灣省花東區車輛行車事故鑑定委員會鑑定結果，亦同此
    認定。經本院斟酌上開情形、雙方過失情節綜合所有證據，
    認被告、原告對本件車禍之發生應各負30％及70％之過失責
    任。
六、按故意或過失，不法侵害他人之權利者，負損害賠償責任；
    不法侵害他人之身體或健康者，對於被害人因此喪失或減少
    勞動能力或增加生活上之需要時，應負損害賠償責任；又不
    法侵害他人之身體、健康、名譽、自由、信用、隱私、貞操
    或不法侵害其他人格法益而情節重大者，被害人雖非財產上
    之損害，亦得請求賠償相當之金額，民法第184條第1項前段
    、第193條第1項、第195條第1項前段定有明文。茲就原告請
    求之金額，其中兩造有爭執部分，審酌如下：
  (一)就無法工作之損害方面：原告因右大腿股骨骨折，於95年1
    月9日接受開放性復位併骨髓內釘固定手術，同時當次受傷
    中，另有背部挫傷的問題，其後於門診持續追蹤及復健，且
    以X光檢查，顯示有腰椎第一節閉鎖性骨折（應與大腿骨折
    為同次傷害）；於96年6月22日因大腿股骨骨折已癒合，接
    受移除骨髓內釘的手術，預估於傷口（96年7月9日）拆線後
    ，應可恢復工等情，有門諾醫院96年7月6日函一份可參（本
    院卷63頁），足見原告因系爭車禍自95年1月9日起至96年7
    月9日止計1年6個月無法工作，故原告請求以15,840元計算5
    個月不能工作之損失共79,200元，即屬有據。
  (二)就喪失勞動能力之損失方面：原告主張其因本件車禍造成右
    側臗關節機能障害，減少勞動能力程度為58.83％等情，固
    提出門諾醫院所開立之勞工保險殘廢診斷書一份為憑（本院
    卷77頁），惟前開證明書係原告申請勞工保險殘廢給付之證
    明，開立日期為96年4月23日，對於原告是否確因該車禍事
    故受傷喪失勞動能力，仍須參酌其他證據資料以資認定。經
    本院函詢門諾醫院，該院函覆稱：原告於95年1月9日因車禍
    導致右大腿骨骨折及腰椎第1節閉鎖性骨折，目前骨折已癒
    合，且骨髓內釘已拔除，目前應可回復工作（恢復勞動能力
    ，並非永久喪失勞動能力）；至於喪失勞動能力的比例，無
    法定量，但過於負重的工作，例如搬重物、久站的工作，可
    能會造成腰椎、下背部的疼痛，但輕度的工作應不受限制等
    情，有門諾醫院函足參（本院卷108頁），可見原告所受之
    傷勢已痊癒，應可回復工作，且無法評估其喪失勞動能力之
    比例，故原告主張其喪失勞動能力50％，並無證據證明，惟
    原告確因此次車禍事故無法工作期間為1年6個月，既如前述
    ，扣除前已准許5個月無法工作之損失金額外，尚受有喪失
    勞動能力13個月之損失，原告自得請求按月以15,840元計算
    、期間為13個月之喪失勞動能力損失賠償共205,920元（
    15840 ×13＝205920）。
  (三)精神慰撫金方面：按慰藉金之賠償須以人格權遭遇侵害，使
    精神上受有痛苦為必要，其核給之標準固與財產上損害之計
    算不同，然非不可斟酌雙方身分資力與加害程度，及其他各
    種情形核定相當之數額（最高法院51年台上字第223號判例
    意旨參照）。原告因車禍受有右大腿骨骨折及腰椎第1節閉
    鎖性骨折等傷害，需長期進行治療，其精神上應受有相當之
    痛苦。本院審酌原告為國中畢業，現無業，名下無不動產；
    被告為高職畢業，目前在軍中服役，為職業軍人，每月收入
    約5萬元，名下有土地、房屋、汽車各1筆（此有稅務電子閘
    門財產所得調件明細表在卷可稽，本院卷33至36頁）暨兩造
    之身分、地位、經濟狀況、被告過失程度及原告所受傷勢、
    所受痛苦程度等，認原告請求精神慰撫金於20萬元之範圍內
    為適當。則原告得請求之金額為519,781元（醫療費用20261
    ＋交通費用14400＋不能工作之損失79200＋勞動能力減損損
    害205920＋精神慰撫金200000＝519781）。
七、按損害之發生或擴大，被害人與有過失者，法院得減輕賠償
    金額，或免除之，民法第217條第1項定有明文。本件原告就
    車禍之發生與有過失，而應負擔百分之70之過失責任，已如
    前述，本院即應依上開過失比例，減輕被告之賠償金額。則
    依據上開過失比例減輕被告之賠償金額後，被告應給付原告
    155,934元（519781×30％＝155934，元以下四捨五入）。
    末按保險人依本法規定所為之保險給付，視為被保險人損害
    賠償金額之一部分；被保險人受賠償請求時，得扣除之，強
    制汽車責任保險法第32條定有明文。原告自承其已領取強制
    汽車責任險之保險金103,209元，則經扣除後原告得請求金
    額計為52,725元（000000－000000＝52725）。
八、從而，原告依侵權行為之法律關係請求被告給付52,725元，
    及自96年3月12日起至清償日止，按年息百分之五計算之利
    息，為有理由，應予准許，逾此部分之請求為無理由，應予
    駁回。本件原告勝訴部分所命給付之金額未逾50萬元，應依
    職權宣告假執行，至於原告敗訴部分，其假執行之聲請已無
    依據，應併予駁回。
九、本件事證已臻明確，兩造其餘攻擊防禦方法與舉證，均無礙
    勝負判斷，爰不一一論列，附此敘明。
十、訴訟費用負擔之依據：民事訴訟法第79條。
中　　華　　民　　國　　96　　年　　10　　月　　19　　日
                      臺灣花蓮地方法院民事庭
                          法      官  楊碧惠
上列正本係照原本作成。
如不服本判決，應於送達後20日內，向本院提出上訴狀並表明上
訴理由，如於本判決宣示後送達前提起上訴者，應於判決送達20
日內補提上訴理由書(須附繕本)。
中　　華　　民　　國　　96　　年　　10　　月　　19　　日
                          法院書記官  紀龍年
